【裁判字號】    99,訴,819
【裁判日期】    990730
【裁判案由】    違反毒品危害防制條例
【裁判全文】
臺灣彰化地方法院刑事判決               99年度訴字第819號
公  訴  人  臺灣彰化地方法院檢察署檢察官
被      告  甲○○
上列被告因毒品危害防制條例案件，經檢察官提起公訴（99年度
毒偵字第881 號），本院合議庭裁定由受命法官獨任進行簡式審
判程序，茲判決如下：
    主  文
甲○○施用第一級毒品，累犯，處有期徒刑捌月，扣案注射針筒
壹支，沒收之。
    事  實
一、甲○○前於民國90年間，因施用毒品案件，經本院裁定應送
    勒戒處所施以觀察、勒戒，後認無繼續施用毒品傾向，於90
    年10月4 日觀察勒戒執行完畢釋放，並經臺灣彰化地方法院
    檢察署檢察官於90年10月4 日以90年度毒偵字第3822號為不
    起訴處分確定；復於92年間，因施用毒品案件，經本院裁定
    應送勒戒處所施以觀察、勒戒，後認無繼續施用毒品傾向，
    於92年9 月12日觀察勒戒執行完畢釋放，並經臺灣彰化地方
    法院檢察署檢察官於92年9 月12日以92年度毒偵字第1866號
    為不起訴處分確定；復於上開觀察勒戒執行完畢釋放後5 年
    內之95年間，因施用毒品案件，經國防部中部地方軍事法院
    於95年9 月4 日判處有期徒刑1 年6 月確定，及於上開觀察
    勒戒執行完畢釋放後5 年內之97年間，因施用毒品案件，經
    本院於98年1 月7 日以97年度訴字第2896號判決判處有期徒
    刑7 月確定，經入監執行，於98年10月31日執行完畢。詎甲
    ○○猶不知悔改，復基於施用第一級毒品海洛因之犯意，於
    99年5 月2 日某時許，在其位於彰化縣線西鄉○○村○○路
    96巷26號住處，以將海洛因置入注射針筒加水注射手臂靜脈
    之方式，施用第一級毒品海洛因1 次。嗣經警檢具相當事證
    ，向本院聲請搜索票後，於99年5 月6 日上午6 時30分許，
    持搜索票至其上開住處執行搜索，當場扣得甲○○所有供其
    上開施用海洛因所用之注射針筒1 支，並於99年5 月6 日上
    午7 時20分許，對甲○○採集尿液送驗，檢驗結果呈嗎啡及
    可待因陽性反應，而查悉上情。
二、案經彰化縣警察局和美分局報請臺灣彰化地方法院檢察署檢
    察官偵查起訴。
    理  由
一、本案被告甲○○所犯係死刑、無期徒刑、最輕本刑為3 年以
    上有期徒刑以外之罪，其於準備程序就前揭被訴事實為有罪
    之陳述，經受命法官告知簡式審判程序之旨，並聽取其與公
    訴人之意見後，本院認無不得或不宜改依簡式審判程序進行
    之處，爰依刑事訴訟法第273 條之1 第1 項、第284 條之1
    ，裁定本案由受命法官獨任進行簡式審判程序，合先敘明。
二、訊據被告對其於上揭時、地施用第一級毒品海洛因1 次之犯
    罪事實於本院審理時坦承不諱，且經警於99年5 月6 日上午
    7 時20分許，對其採集尿液送驗，檢驗結果確呈嗎啡及可待
    因陽性反應，有詮昕科技股份有限公司99年5 月21日報告編
    號00000000號濫用藥物尿液檢驗報告、彰化縣警察局和美分
    局委託檢驗尿液代號與真實姓名對照認證單各1 份、查獲被
    告之現場照片2 張附卷可稽（見警卷第3 、7 頁、毒偵卷第
    17頁），並有被告所有供其上開施用海洛因所用之注射針筒
    1 支扣案足資佐證，堪認被告上開自白核與事實相符，應可
    採信。
三、按施用第一、二級毒品為犯罪行為，毒品危害防制條例第10
    條定有處罰明文。故施用第一、二級毒品者，依前揭規定本
    應科以刑罰。惟基於刑事政策，對合於一定條件之施用者，
    則依同條例第20條、第23條之規定，施以觀察、勒戒及強制
    戒治之保安處分。毒品危害防制條例於92年7 月9日 修正公
    布，自93年1 月9 日施行，其中第20條、第23條將施用毒品
    之刑事處遇程序，區分為「初犯」及「5 年內再犯」、「5
    年後再犯」。依其立法理由之說明：「初犯」，經觀察、勒
    戒或強制戒治後，應為不起訴處分或不付審理之裁定；經觀
    察、勒戒或強制戒治執行完畢釋放後，「5 年內再犯」者，
    因其再犯率甚高，原實施之觀察、勒戒及強制戒治既已無法
    收其實效，爰依法追訴或裁定交付審理。至於經觀察、勒戒
    或強制戒治執行完畢釋放後，「5 年後再犯」者，前所實施
    之觀察、勒戒或強制戒治已足以遮斷其施用毒品之毒癮，為
    期自新及協助其斷除毒癮，仍適用「初犯」規定，先經觀察
    、勒戒或強制戒治之程序。從而依修正後之規定，僅限於「
    初犯」及「5 年後再犯」二種情形，始應先經觀察、勒戒或
    強制戒治程序。倘被告於5 年內已再犯，經依法追訴處罰，
    縱其第3 次（或第3次 以上）再度施用毒品之時間，在初犯
    經觀察、勒戒或強制戒治執行完畢釋放5 年以後，已不合於
    「5 年後再犯」之規定，且因已於「5 年內再犯」，顯見其
    再犯率甚高，原實施觀察、勒戒或強制戒治，已無法收其實
    效，即應依該條例第10條處罰（最高法院95年度第7 次刑事
    庭會議決議、最高法院97年度第5 次刑事庭會議決議要旨參
    照）。經查，本案被告前於90年間，因施用毒品案件，經本
    院裁定應送勒戒處所施以觀察、勒戒，後認無繼續施用毒品
    傾向，於90 年10 月4 日觀察勒戒執行完畢釋放，並經臺灣
    彰化地方法院檢察署檢察官於90年10月4 日以90年度毒偵字
    第3822號為不起訴處分確定；復於92年間，因施用毒品案件
    ，經本院裁定應送勒戒處所施以觀察、勒戒，後認無繼續施
    用毒品傾向，於92年9 月12日觀察勒戒執行完畢釋放，並經
    臺灣彰化地方法院檢察署檢察官於92年9 月12日以92年度毒
    偵字第1866號為不起訴處分確定；復於上開觀察勒戒執行完
    畢釋放後5 年內之95年間，因施用毒品案件，經國防部中部
    地方軍事法院於95年9 月4 日判處有期徒刑1 年6 月確定，
    及於上開觀察勒戒執行完畢釋放後5 年內之97年間，因施用
    毒品案件，經本院於98年1 月7 日以97年度訴字第2896號判
    決判處有期徒刑7 月確定之事實，有臺灣高等法院被告前案
    紀錄表1 份附卷可參。則被告前既曾因施用毒品案件，經觀
    察、勒戒執行完畢釋放後5 年內，再犯施用毒品罪，且經法
    院判處罪刑確定，嗣後業經確定，被告於本案事實欄一所示
    時間，再度施用海洛因之犯行，即非屬毒品危害防制條例第
    20條第3 項所定「5 年後再犯」之情形，是檢察官逕行起訴
    ，要無不合。依前開說明，被告上開所為，係於上揭觀察勒
    戒執行完畢釋放後5 年內，再犯施用毒品罪，且經法院判處
    罪刑後，再度犯本案之毒品危害防制條例第10條第1 項施用
    第一級毒品罪，應認本案事證明確，被告上開犯行，洵堪認
    定。
四、按海洛因為毒品危害防制條例第2條第2項第1款所明定之第
    一級毒品。核被告所為，係犯同條例第10條第1項之施用第
    一級毒品罪。被告持有第一級毒品進而施用，持有之低度行
    為為施用之高度行為所吸收，不另論持有毒品之罪。又被告
    曾於97年間，因施用毒品案件，經本院於98年1 月7 日以97
    年度訴字第2896號判決判處有期徒刑7 月確定，經入監執行
    ，於98年10月31日執行完畢等情，此有臺灣高等法院被告前
    案紀錄表1 份存卷可考，其於5 年內故意再犯本案有期徒刑
    以上之罪，應依刑法第47條第1 項之規定，論以累犯，並加
    重其刑。爰審酌被告因施用毒品案件，經觀察、勒戒及法院
    判處之刑執行完畢釋放後，均未能徹底戒絕毒品，復犯本案
    施用第一級毒品罪，顯見並無戒毒悔改之意，惟念其施用毒
    品乃自戕一己之身體健康，尚未對他人造成危害，及犯罪之
    動機、方法、手段、所生危害，暨犯後坦承犯行，到庭態度
    尚稱良好等一切情狀，量處如主文所示之刑，以示懲儆。至
    扣案注射針筒1 支，為被告所有供其上開施用海洛因所用，
    此經被告於本院審理時供述明確，爰依刑法第38條第1 項第
    2 款，宣告沒收。
據上論斷，應依刑事訴訟法第273條之1第1項、第299條第1項前
段，毒品危害防制條例第10條第1項，刑法第11條前段、第47條
第1 項、刑法第38條第1 項第2 款，判決如主文。
本案經檢察官陳建佑到庭執行職務。
中    華    民    國    99    年    7    月    30     日
                  刑事第二庭     法  官  吳芙如
以上正本證明與原本無異。
如不服本判決，應於收受判決後10日內向本院提出上訴書狀，並
應敘述具體理由；其未敘述上訴理由者，應於上訴期間屆滿後20
日內向本院補提理由書（均須按他造當事人之人數附繕本「切勿
逕送上級法院」）。
中    華    民    國    99    年    7     月    30    日
                                書記官  林明俊
毒品危害防制條例第10條
施用第一級毒品者，處 6 月以上 5 年以下有期徒刑。
施用第二級毒品者，處 3 年以下有期徒刑。

司法院資訊處製作；財團法人民間司法改革基金會備份。
